臺灣臺北地方法院刑事判決　　　　　　　100年度易字第375號
公　訴　人　臺灣臺北地方法院檢察署檢察官
被　　　告　柯文竣
上列被告因毒品危害防制條例案件，經檢察官提起公訴（100 年
度毒偵字第77號），嗣於本院準備程序中，被告就被訴事實為有
罪之陳述，經告以簡式審判之要旨，並聽取當事人意見後，本院
裁定進行簡式審判程序，判決如下：
    主  文
柯文竣施用第二級毒品，累犯，處有期徒刑伍月，如易科罰金，
以新臺幣壹仟元折算壹日。
    事  實
一、柯文竣(1)於民國89年間因施用毒品案件，經本院以89年度毒
    聲字第1261號裁定送觀察、勒戒後，認無繼續施用毒品之傾
    向，於89年9月5日出勒戒處所執行完畢，並經臺灣臺北地方
    法院檢察署檢察官以89年度毒偵字第1391號為不起訴處分確
    定；(2)於90年間因施用毒品案件，經本院以90年度毒聲字第
    263號（起訴書誤載為90年度毒聲字第236號）裁定令入勒戒
    處所觀察勒戒，因認有繼續施用傾向，經臺灣臺北地方法院
    檢察署檢察官起訴並聲請強制戒治，經本院90年度毒聲字第
    546 號裁定令入戒治處所施以強制戒治，嗣其成效經評定為
    合格，認無繼續戒治必要，而經同院90年度毒聲字第2165號
    裁定停止強制戒治，所餘戒治期間付保護管束，保護管束期
    間至91年3月2日期滿，未經撤銷停止強制戒治，視為執行完
    畢，並經本院90年度簡字第653號判決處有期徒刑4月確定，
    於91年8月1日執行完畢；(3)於92年間因施用第二級毒品案件
    ，經本院以92年度簡字第4241號判決判處有期徒刑6 月，於
    94年1 月27日執行完畢；(4)於96年間因傷害案件，經臺灣板
    橋地方法院以96年度簡字第4468號判決處有期徒刑6 月，減
    為有期徒刑3 月確定；(5)於96年間因施用毒品案件，經本院
    以96年度易字第1470號判決處有期徒刑4 月確定；(6)於97年
    間再因施用毒品案件，經本院以97年度易字第438 號判決處
    有期徒刑5 月確定；(7)於97年間再因施用毒品案件，經本院
    97年度易字第2591號判決處有期徒刑4 月，嗣經臺灣高等法
    院以97年度上易字第2971號判決駁回上訴確定。上開(4)、(5)
    之罪，嗣經臺灣板橋地方法院97年度聲字第2702號裁定應執
    行有期徒刑6 月確定。上開(6)、(7)之罪，嗣經本院98年度聲
    字第64號裁定應執行有期徒刑8 月確定，而與前開(4)、(5)所
    定應執行刑接續執行，於98年4 月16日執行完畢；(8)又於98
    年7 月28日因施用毒品案件，經臺灣桃園地方法院檢察署以
    98年度偵字第2890號聲請簡易判決處刑，於98年11月30日經
    臺灣桃園地方法院以98年度桃簡字第2458號判決判處有期徒
    刑6 月，及經該院以99年度簡上字第61號判決駁回上訴確定
    ，於99年7 月14日易服社會勞動，並付保護管束，期間自99
    年8 月2日至100年8月1日，尚在保護管束期間。詎仍不知悔
    改，於99年9 月24日為臺灣臺北地方法院檢察署觀護人室採
    尿前96小時內（不含到達觀護人室至採尿期間）某時，基於
    施用第二級毒品甲基安非他命之犯意，在不詳處所，以不詳
    方法施用第二級毒品甲基安非他命。嗣經該署觀護人室於99
    年9 月24日採尿送驗結果，呈第二級毒品甲基安非他命陽性
    反應，因悉上情。
二、案經臺灣臺北地方法院檢察署觀護人室簽請及臺灣臺北地方
    法院檢察署檢察官簽分偵查後起訴。
    理  由
一、本件被告柯文竣所犯非死刑、無期徒刑或最輕本刑有期徒刑
    3 年以上之罪，亦非高等法院管轄第一審案件，且於準備程
    序進行中，被告先就被訴事實為有罪之陳述，經告知被告簡
    式審判程序之旨，並聽取檢察官、被告之意見後，本院裁定
    進行簡式審判程序，是本件之證據調查，依刑事訴訟法第27
    3條之2規定，不受同法第159條第1 項、第161條之2、第161
    條之3、第163條之1及第164條至第170 條規定之限制，合先
    敘明。
二、訊據被告對於上開事實坦承不諱（見本院卷第70頁反面），
    而被告接受臺灣臺北地方法院檢察署觀護人室採尿送驗結果
    ，係呈現甲基安非他命陽性反應，有臺灣尖端先進生技醫藥
    股份有限公司99年10月6 日濫用藥物檢驗報告在卷可稽（見
    臺灣臺北地方法院檢察署100年度毒偵字第77號卷第5頁），
    足證被告任意性自白與事實相符，事證明確，犯行堪以認定
    ，應予依法論科。
三、按92年7月9日修正公布並自93年1月9日施行之毒品危害防制
    條例第20條、第23條將施用毒品之刑事處遇程序，區分為「
    初犯」及「5年內再犯」、「5年後再犯」。依其立法理由之
    說明：「初犯」，經觀察、勒戒或強制戒治後，應為不起訴
    處分或不付審理之裁定；「5 年內再犯」者，因其再犯率甚
    高，原實施之觀察、勒戒及強制戒治既已無法收其實效，爰
    依法追訴或裁定交付審理。至觀察、勒戒或強制戒治執行完
    畢釋放後，「5 年後再犯」者，前所實施之觀察、勒戒或強
    制戒治已足以遮斷其施用毒品之毒癮，為期自新及協助其斷
    除毒癮，仍適用「初犯」規定，始應先經觀察、勒戒、強制
    戒治之程序。從而依該次修正後之規定，僅限於「初犯」及
    「5 年後再犯」二種情形，應先經觀察、勒戒或強制戒治之
    程序，此乃該條例第10條之例外規定。倘被告於5 年內已再
    犯，經依法追訴處罰，縱其第3次（或第3次以上）再度施用
    毒品之時間，在初犯經觀察、勒戒或強制戒治執行完畢釋放
    5年以後，因與單純之「5年後再犯」之情形有別，不合於「
    5年後再犯」之例外規定；且因已於「5年內再犯」，顯見其
    再犯率甚高，原實施觀察、勒戒或強制戒治，已無法收其實
    效，即應回歸原則性規定，由檢察官逕行起訴，依該條例第
    10 條處罰（最高法院96年度台非字第236號判決意旨及97年
    度第5 次刑事庭會議決議參照）。經查，被告有如事實欄所
    示施用毒品紀錄，有臺灣高等法院被告前案紀錄表在卷可按
    ，揆諸前開規定及說明，被告所為本件施用二級毒品之犯行
    ，並無「初犯」規定之適用，而應直接訴追處罰。
四、按甲基安非他命為毒品危害防制條例第2條第2項第2 款明定
    之第二級毒品。核被告所為，係犯毒品危害防制條例第10條
    第2 項之施用第二級毒品罪。被告施用前持有第二級毒品之
    低度行為，為施用之高度行為所吸收，不另論罪。查被告有
    如事實欄所示刑之宣告及執行完畢情形，有臺灣高等法院被
    告前案紀錄表在卷可考，其於98年4月16日執行完畢後5年內
    故意再犯本件有期徒刑以上之罪，為累犯，應依刑法第47條
    第1 項規定加重其刑。爰審酌被告前因施用毒品，歷經觀察
    、勒戒程序，並經追訴、審判及執行，惟仍未能完全戒絕毒
    癮，復再犯本件施用毒品罪，其施用毒品對於社會秩序固有
    間接之影響，惟本質上尚屬自我戕害行為，暨被告之素行、
    生活狀況、智識程度、犯後坦承犯行之態度等一切情狀，量
    處如主文所示之刑，並諭知易科罰金之折算標準。
據上論斷，應依刑事訴訟法第273條之1第1項、第299條第1 項前
段，毒品危害防制條例第10條第2 項，刑法第11條前段、第47條
第1項、第41條第1項前段，判決如主文。
本案經檢察官張成業到庭執行職務
中    華    民    國   100    年    6     月    30    日
                       刑事第十四庭  法  官  賴武志
以上正本證明與原本無異。
如不服本判決應於收受送達後10日內向本院提出上訴書狀，並應
敘述具體理由；其未敘述上訴理由者，應於上訴期間屆滿後20日
內向本院補提理由書（均須按他造當事人之人數附繕）「切勿逕
送上級法院」。
                                     書記官  劉麗英
中    華    民    國   100    年    6     月    30    日
附錄本案論罪科刑法條全文
毒品危害防制條例第10條：
施用第一級毒品者，處6月以上5年以下有期徒刑。
施用第二級毒品者，處3年以下有期徒刑。